【裁判字號】    97,訴,239
【裁判日期】    970430
【裁判案由】    分割共有物
【裁判全文】
臺灣臺南地方法院民事判決               97年度訴字第239號
原      告  丁○○
被      告  戊○○
            甲○○
            丙○○
            乙○○
兼前三人共同
訴訟代理人  己○○
上列當事人間請求分割共有物事件，經本院於民國97年4月16日
言詞辯論終結，判決如下：
    主      文
兩造共有坐落台南市○區○○段883地號、面積159平方公尺及同
地段883之1地號、面積42平方公尺貳筆土地均予以變賣，所得價
金按附表壹所示應有部分比例分配予各共有人。
兩造共有門牌號碼台南市○○路133巷31號（建號：台南市○區
○○段399建號）房屋予以變賣，所得價金按附表貳所示應有部
分比例分配予各共有人。
訴訟費用由兩造按附表貳所示應有部分比例負擔。
    事實及理由
一、原告主張：坐落台南市○區○○段883地號、面積159平方公
    尺及同地段883之1地號、面積42平方公尺貳筆土地（以下合
    併簡稱系爭土地）為兩造共有，應有部分如附表壹所示。而
    門牌號碼台南市○○路133巷31號 （建號：台南市○區○○
    段399建號）房屋（以下簡稱系爭房屋） 為除被告甲○○外
    之兩造共有應有部分如附表貳所示。兩造對於系爭土地及系
    爭房屋並無不分割之特約，且無因使用目的不能分割之情形
    ，惟對於分割方法迄今仍未能達成協議，爰依民法第823條
    第1項及第824條第2項規定，請求將系爭土地及系爭房屋變
    價分割，並將價金依應有部分比例分配予共有人，並聲明求
    為判決如主文第1、2項所示。
二、被告方面：同意變價分割系爭土地及系爭房屋，但原告應支
    付應分擔之母親扶養費用、管理遺產（共有物）費用暨相關
    遺產稅金等。
三、得心證之理由：
（一）按各共有人除共有物之使用目的不能分割或契約訂有不分
      割之期限者外，得隨時請求分割共有物；共有物之分割，
      依共有人協議之方法行之，分割之方法，不能協議決定者
      ，法院得因任何共有人之聲請，命為左列之分配：一、以
      原物分配於各共有人。二、變賣共有物，以價金分配於各
      共有人，民法第823條第1項及第824條第2項定有明文。本
      件原告主張系爭土地為兩造共有，應有部分比例如附表壹
      所示，而系爭房屋為除被告甲○○外之兩造共有，應有部
      分比例如附表貳所示，又系爭土地及系爭房屋均無不能分
      割之情形，且共有人又無不分割之特約，惟對於分割方法
      迄未能達成協議之事實，業據提出土地登記謄本、建物登
      記簿謄本及地籍圖謄本為憑，且為被告所不爭執，堪信為
      真實。從而，原告依前揭規定，請求分割系爭土地及系爭
      房屋，並無不合，應予准許。
（二）按分割共有物以消滅共有狀態為目的，經查：系爭房屋坐
      落系爭土地上，於民國52年即建築完成，而共有人數眾多
      ，且共有人間因扶養父母、給付系爭房屋及系爭土地之管
      理費用及稅金等問題爭執不休，如再細分，恐影響經濟效
      用，況系爭房屋只有一間，亦難細分。是原告主張變價分
      割，不失為解決目前共有狀態之方法，爰變價分割如主文
      第1、2項所示。
四、本件判決基礎已臻明確，兩造就扶養父母、管理遺產之爭執
    及其餘攻擊、防禦方法與舉證，經審核結果並不能動搖判決
    基礎，且與本件事實之認定無涉，自無庸一一贅述，附此敘
    明。
五、據上論結，原告之訴，為有理由，依民事訴訟法第385條第1
    項前段、第78條、第80條之1、第85條第1項但書，判決如主
    文。
中    華    民    國    97    年    4     月    30    日
                          臺灣臺南地方法院民事第二庭
                                  法  官  王 獻 楠
附表壹：
┌───┬────┬────┬────┐
│姓  名│應有部分│姓  名  │應有部分│
├───┼────┼────┼────┤
│丁○○│4分之1  │甲○○  │12分之1 │
├───┼────┼────┼────┤
│戊○○│4分之1  │丙○○  │12分之1 │
├───┼────┼────┼────┤
│己○○│4分之1  │乙○○  │12分之1 │
└───┴────┴────┴────┘
附表貳：
┌───┬────┬───┬────┐
│姓  名│應有部分│姓  名│應有部分│
├───┼────┼───┼────┤
│丁○○│4分之1  │丙○○│8分之1  │
├───┼────┼───┼────┤
│戊○○│4分之1  │乙○○│8分之1  │
├───┼────┼───┴────┤
│己○○│4分之1  │                │
└───┴────┴────────┘
上為正本係照原本作成。
如不服本判決，應於送達後20日內，向本院提出上訴狀並表明上
訴理由，如於本判決宣示後送達前提起上訴者，應於判決送達後
20日內補提上訴理由書（須附繕本）。
中    華    民    國    97    年    4     月    30    日
                                  書記官  李 靜 怡


司法院資訊處製作；財團法人民間司法改革基金會備份。
